臺灣花蓮地方法院民事簡易判決
111年度花簡字第173號
原      告  吳國樑  

被      告  李仁傑  

訴訟代理人  邱敏律師  
            林政雄律師
上列當事人間請求確認本票債權不存在事件，本院於民國111年7
月19日言詞辯論終結，判決如下：
    主  文
原告之訴駁回。
訴訟費用由原告負擔。
    事實及理由
一、原告起訴主張：原告因向被告借款（下稱系爭借款）於民國
    109年9月7日簽發票面金額新臺幣（下同）250萬元之本票1
    紙（如附表編號1所示，下稱系爭本票）擔保系爭借款。嗣
    系爭借款經原告分別以110年1月27日所開立票面金額150萬
    元之支票（票號：FA0000000號）、票面金額100萬元之支票
    （票號：FA0000000號，以下合稱系爭支票）清償完畢，並
    由被告兌現。當時開立系爭本票是因資金調度週轉等語。爰
    請求確認系爭本票債權不存在。並聲明：請求確認系爭本票
    債權不存在。
二、被告則以：原告於109年間因資金周轉困難，陸續向被告借
    款數十萬到數百萬，累積借款金額達數千萬元，借款方式包
    括以遠期支票請求貼現、簽立本票作為借款擔保，利息約定
    則視借款金額及清償期限而異，有由借款中預扣，抑或另行
    開立小額支票給付，被告並將匯款匯入原告指定之帳戶中。
    而就系爭本票所擔保的借款，被告是於109年9月7日以被告
    「蜂之鄉有限公司」之永豐商業銀行帳號（帳戶號碼：000-
    000-0000000-0號）匯款至原告指定的帳戶。而原告所稱用
    以清償的系爭支票，仍係用來清償被告之其他借款債權，與
    系爭本票所擔保之借款無關，從而原告執以其清償其他借款
    債務之票據影本，主張已清償系爭借款，並不可採等語置辯
    。並聲明：原告之訴駁回。
三、本院之判斷：
　㈠就原告曾有向被告借款達3,636萬3,560元，被告並以匯款之
    方式交付前開金額予原告之事實，有被告所提匯款明細表為
    證（卷第75頁），是此部份之事實，應已足堪認定。至原告
    主張其已清償系爭借款等節，則為被告所否認，並以前詞置
    辯。是本件之爭點厥為：原告是否已清償系爭借款？
  ㈡按稱消費借貸者，謂當事人一方移轉金錢或其他代替物之所
    有權於他方，而約定他方以種類、品質、數量相同之物返還
    之契約，民法第474條第1項定有明文。是消費借貸者，於當
    事人間必本於借貸之意思合致，而有移轉金錢或其他代替物
    之所有權於他方之行為，始足當之（最高法院98年度台上字
    第1045號判決意旨參照）。次按當事人主張有利於己之事實
    ，就其事實有舉證之責任，民事訴訟法第277條前段定有明
    文。就本件兩造間就系爭借款有消費借貸之意思表示合致，
    並由原告簽發系爭本票以擔保系爭借款，而原告除系爭借款
    外，與被告尚有如前所述之其他消費借貸關係存在。而就系
    爭本票所擔保之系爭借款，原告主張其已用系爭支票清償，
    並經原告兌現，是揆諸前開見解，自應由原告就其已清償系
    爭借款此等有利於其之事實，負舉證責任。
  ㈢經查，原告雖主張對被告之債務均已清償，而就系爭借款主
    張已用1月27日所簽發之支票（50、150 150、100等4張支票
    ）清償（卷53頁），而經本院請其指明究係由何支票清償？
    始指明係卷63、65頁所示之支票（卷80頁），是原告究係用
    何支票清償系爭借款並非無疑；另經計算截至110年1月27日
    止，原告尚積欠被告約2446萬元，雖原告主張已清償約2370
    萬元（卷第240頁），惟就原告所提出之整理（卷第99至100
    頁），就編號5（30萬）、12（85萬）、32（110萬）等票據
    提示人分別為北極熊洗衣有限公司、陳淑君等人（卷111、1
    25、165頁），尚非為被告；且就此部分之清償，為被告所
    否認，故應由原告負舉證責任，惟原告尚未舉證以實其說，
    經扣除該三筆金額後，原告開立系爭支票時，所積欠被告之
    借款逾本件原告主張所清償之250萬元，是就系爭支票是否
    確實係用以清償系爭借款，抑或係原告用以清償其與被告間
    之其他消費借貸債務，原告未能舉證說明，亦未具體指出其
    清償之標的為何確係系爭借款，亦無告知本院清償之細節以
    利本院核對系爭支票之清償標的，是揆諸前揭見解，本院自
    難為有利於其之認定。
  ㈣準此，原告既未能舉證說明其已清償系爭借款之事實至本院
    達相當程度確信之蓋然性，則其主張，尚屬無據。
四、從而，原告起訴主張確認系爭本票所擔保之債權不存在，為
    無理由，應予駁回。
五、本件事證已臻明確，兩造其餘攻擊防禦方法及所提之證據，
    核與判決結果無影響，毋庸再予逐一論述，附此敘明。
六、訴訟費用負擔之依據：民事訴訟法第78條。
中　　華　　民　　國　　111 　年　　8 　　月　　2　　日
                  花蓮簡易庭  法　官　林敬展
以上正本係照原本作成。　　　　　　　　　
如不服本判決，應於判決送達後20日內提出上訴狀（須附繕本）
。如委任律師提起上訴者，應一併繳納上訴審裁判費。
中　　華　　民　　國　　111 　年　　8 　　月　　3 　　日
                              書記官  張芝瑜
附表：
編號 發票日 票面金額（新臺幣） 到期日 利息起算日 票據號碼 1 109年9月7日 250萬元 未記載 未約定 No600729